臺灣高等法院高雄分院刑事判決　　　100年度交上易字第118號
上　訴　人　臺灣高雄地方法院檢察署檢察官
上　訴　人
即　被　告　郭嚴凱
上列上訴人因被告過失傷害案件，不服臺灣高雄地方法院100 年
度審交易字第594 號中華民國100 年8 月17日第一審判決（起訴
案號：臺灣高雄地方法院檢察署100 年度調偵字第573 號），提
起上訴，本院判決如下：
     主  文
原判決撤銷。
郭嚴凱犯過失傷害罪，處有期徒刑參月，如易科罰金，以新臺幣
壹仟元折算壹日。
     事  實
一、郭嚴凱明知酒後不得駕車，竟無視法律之禁令，仍於民國99
    年2 月7 日晚間10時許，在其位於高雄市○○區○○街102
    巷10號12樓之住宅飲酒後，於翌日（8 日）凌晨，駕駛車牌
    號碼UG-7693 號自小客車，沿高雄市三民區○○○路西往東
    方向行駛（所犯酒後駕車之公共危險部分，另經原審判決）
    ，於該日凌晨3 時許，行經高雄市○○區○○路與鼎中路口
    時，本應遵守交通號誌且依速限行駛，而當時天候晴、夜間
    有照明、路面乾燥無缺陷亦無障礙物、視距良好，並無不能
    注意之情形，竟疏未注意，闖越紅燈並以時速70至80公里之
    速度行駛。適有張傳興駕駛車牌號碼7022-WU 號自小客車，
    沿鼎中路南往北方向行駛至上開路口，亦未注意車前狀況，
    撞擊郭嚴凱所駕駛之上開車輛右前方，因而造成張傳興車內
    乘客張明村受有右手第2 、3 掌骨粉碎性骨折、右手第4 、
    5 遠端指骨線性骨折及臉部撕裂傷（3 公分）之傷害。郭嚴
    凱於肇事後，在其犯罪未被有偵查權之公務員或機關發覺前
    ，向據報後到場處理本件交通事故之警員，自首坦承犯行，
    並願接受裁判，經警對郭嚴凱檢測酒精濃度，其呼氣酒精濃
    度達每公升0.88毫克，而悉上情。
二、案經張明村訴請臺灣高雄地方法院檢察署檢察官偵查起訴。
     理  由
一、證據能力部分：按被告以外之人於審判外之陳述，雖不符刑
    事訴訟法第159條之1 至第159 條之4 等4 條之規定，然若
    當事人於審判程序中同意作為證據，法院審酌該言詞陳述或
    書面陳述作成時之情況，認為適當者，亦得為證據；又當事
    人、代理人或辯護人於法院調查證據時，知有刑事訴訟法第
    159 條第1 項不得為證據之情形，而未於言詞辯論終結前聲
    明異議者，視為有前項之同意，同法第159 條之5 定有明文
    。此立法意旨在於傳聞證據未經當事人之反對詰問予以核實
    ，原則上先予排除。惟若當事人已放棄反對詰問權，於審判
    程序中表明同意該等傳聞證據可作為證據；或於言詞辯論終
    結前未聲明異議，基於尊重當事人對傳聞證據之處分權，及
    證據資料愈豐富，愈有助於真實發見之理念，且強化言詞辯
    論主義，使訴訟程序得以順暢進行，上開傳聞證據亦均具有
    證據能力。
二、訊據上訴人即被告郭嚴凱（下稱被告）固坦承有於上揭時地
    與張傳興所駕駛之車輛發生交通事故，並造成告訴人張明村
    受有上開傷害等事實，惟矢口否認有過失傷害之犯行，辯稱
    ：伊當時是綠燈行駛；且告訴人所乘坐之車輛係行駛支線道
    ，未禮讓伊所行駛之幹線道；且告訴人所乘坐之車輛超越同
    方向之前車，並跨越雙黃線駛入對向車道穿越大中路，猛撞
    被告車輛之右側以致告訴人受傷云云。經查，上揭事實，業
    據被告於原審審理時坦承不諱，且據被告上開所稱之『同方
    向之前車』即043-XW車輛之駕駛人王宏斌於檢察官偵訊中證
    稱：「當時我是停車下來準備要右轉，我車後有一台休旅車
    （指告訴人所乘坐之車輛）因要左轉，車速沒有很快；另一
    台直行車（指被告所駕駛之車輛）是喜美車，這台車開的很
    快。」、「我聽到那台喜美的車子開的很大聲，我就停車了
    。」、「我印象中應該是我停等紅燈一陣子。車禍發生時，
    我應該是可以右轉，但我還是有再注意一下才右轉。」等語
    （見偵查卷第45、46頁），是依證人王宏斌上開所言，證人
    王宏斌係『在等紅燈一陣子；車禍發生時，可以右轉』，因
    而緊跟在其後方之告訴人所乘坐之車輛（即張傳興所駕駛之
    上開車輛），自當係綠燈下往前通行；反之，在此同時，被
    告則應係以高速行駛並闖越紅燈無訛，是被告有違規行為已
    甚為明確。至於被告所稱：告訴人未禮讓伊所行駛之幹線道
    乙節，因本件交通事故發生地點係在設有燈光號誌之路口，
    並非無交通號誌之處，有現場照片可稽，故依道路交通安全
    規則第102 條第1 款規定，汽車行駛至交叉路口，其行進應
    遵守燈光號誌，自無支線道禮讓幹線道之適用，此觀道路交
    通安全規則第102 條第2 款益可明瞭。此外，復有證人即告
    訴人張明村於警詢及偵查中之供述，並有道路交通事故現場
    圖、道路交通事故調查報告表(一)、(二)、交通事故談話紀錄表
    、酒精測試報告、高雄榮民總醫院診斷證明書、現場照片16
    張在卷可稽；而告訴人之傷害係因上開交通事故所致，亦即
    被告之過失行為，應與告訴人之傷害有因果關係，是被告應
    有過失傷害之犯行。本案事證明確，被告上開犯行，堪以認
    定，應依法論科。
三、核被告所為，係犯刑法第284 條第1 項前段之過失傷害罪。
    被告因酒醉駕車致告訴人張明村受傷，應依道路交通管理處
    罰條例第86條第1 項之規定，加重其刑。被告於本件車禍事
    故發生後，在未有偵查犯罪職務之機關或公務員發覺其為犯
    罪人前，向據報至現場處理之警員表明為肇事者，有原審法
    院公務電話紀錄在卷足憑，其對於未經發覺之犯罪自首而接
    受裁判，酌依刑法第62條前段之規定，減輕其刑，並依法先
    加後減之。
四、原審認被告罪證明確，因而論罪科刑，固非無見；惟查：(一)
    原審疏未審酌證人王宏斌之證詞，而予認定被告有闖越紅燈
    行為，容有違誤；(二)本件告訴人所乘坐之車輛行經交叉路口
    ，亦未注意車前狀況，亦與有過失（詳後述），原審亦未認
    定，亦有不當。被告上訴意旨否認犯罪，指摘原判決不當；
    另公訴人依循告訴人之請求，提起上訴，指摘原判決量刑過
    輕，雖均無理由，惟原判決既有上開可議之處，自應由本院
    將原判決撤銷改判。爰審酌被告酒後駕車因而肇事，造成告
    訴人張明村受有犯罪事實欄所載之傷害，且迄今仍未與告訴
    人成立和解賠償，所為實有不該；但如前所述，告訴人所乘
    坐之車輛行經交叉路口時，其前方車輛即證人王宏斌已『聽
    到那台喜美的車子開的很大聲，就停車』，而告訴人所乘坐
    之車輛既緊跟在後，自亦應可注意被告『車子開的很大聲』
    之情事；且觀交通事故現場圖，被告之車輛留有十餘公尺之
    煞車痕，亦即被告之車輛應在十餘公尺處，即已發現告訴人
    所乘坐之車輛而採煞車動作；但反觀告訴人所乘坐之車輛竟
    在無任何煞車跡象下，直接撞擊被告之右前方處，顯然告訴
    人所乘坐之車輛並無如證人王宏斌『再注意一下（左方來車
    ）』，即疏於注意車前狀況，則告訴人所使用（乘坐）之車
    輛本身亦與有過失。併參酌被告犯後態度，及告訴人所受之
    傷勢，仍量處有期徒刑3 月，併諭知如主文所示之易科罰金
    折算標準。
據上論斷，應依刑事訴訟法第369 條第1 項前段、第364 條、第
299 條第1 項前段，道路交通管理處罰條例第86條第1 項，刑法
第284 條第1 項前段、第62條前段、第41條第1 項前段，刑法施
行法第1 條之1 ，判決如主文。
本案經檢察官鍾忠孝到庭執行職務。
中    華    民    國  100     年    11    月    16    日
                    刑事第四庭  審判長法  官  蕭權閔
                                      法  官  唐照明
                                      法  官  吳進寶
以上正本證明與原本無異。
不得上訴。
中    華    民    國  100     年    11    月    16    日
                                      書記官  唐奇燕
附錄本判決論罪科刑法條：
中華民國刑法第284 條第1 項
因過失傷害人者，處6 月以下有期徒刑、拘役或5 百元以下罰金
，致重傷者，處1 年以下有期徒刑、拘役或5 百元以下罰金。